【裁判字號】    88,易,1076
【裁判日期】    900315
【裁判案由】    傷害
【裁判全文】
臺灣新竹地方法院刑事判決                        八十八年度易字第一七六號
    公  訴  人  臺灣新竹地方法院檢察署檢察官
    被      告  丁○○
右列被告因傷害（家庭暴力）案件，經檢察官提起公訴（八十八年度偵字第七四一八
號），本院判決如左：
    主  文
丁○○無罪。
    理  由
一、公訴意旨略以：被告丁○○與告訴人丙○○為姊弟關係，二人因爭奪家產事件衍
    生不快，被告丁○○竟基於傷害告訴人丙○○之故意，於民國八十八年十月十一
    日上午九時三十分許（起訴書誤載為上午八、九時許），在新竹市○○○路萬家
    福量販店後方，以手壓制告訴人丙○○，並徒手毆打告訴人丙○○，致告訴人丙○○受有右手、左肩、左臉部挫傷等傷害，因認被告丁○○涉犯刑法第二百七十
    七條第一項之傷害罪嫌等語。
二、按犯罪事實應依證據認定之，無證據不得推定其犯罪事實。又不能證明被告犯罪
    者，應諭知無罪之判決，刑事訴訟法第一百五十四條、第三百零一條第一項，分
    別定有明文。次按，告訴人之陳述如無瑕疵，且就其他方面調查又與事實相符，
    固足採為科刑之基礎，倘其陳述尚有瑕疵，則在未究明前，遽採為論罪科刑之依
    據，即難認適法，最高法院著有六十一年台上字第三Ｏ九九號判例可資參照。
三、公訴人認被告涉犯上開傷害犯行，無非以：右揭事實業據告訴人丙○○指訴綦詳
    ，並有醫院之診斷證明書一份在卷可稽，為其論據。
四、訊據被告丁○○堅詞否認有何上開公訴意旨所指之傷害犯行，辯稱：我當天根本
    沒動手打人，經過情形應該是當天上午八點多我下班回到現場也就是我位於新竹
    市○○○路二五三號的住處兼麵店（位於萬家福量販店的對面）後，我就先騎機
    車送孩子上幼稚園，約九點半左右回來準備和太太開車出去，我的藍色廂型車就
    停在我的麵店前，正好告訴人突然騎機車過來，並且拿她的安全帽丟我，但是她
    自己突然在人行道及馬路間之鐵板上滑倒，接著她就拿路旁的石頭亂扔，又以拳
    頭搥我的車，後來她不小心又在我的車子旁跌倒，我本來已伸手扶她起來卻被她
    打，她起來後又空手砸我麵店的招牌，經我外甥報警後，她才離開，後來警察來
    到時，她還回來撿她的安全帽及掉落的手錶，照片也有照到等語。
五、告訴人丙○○固提出一紙診斷證明書表示其當天有受傷，但本院經調查證據後認
    不能以告訴人所提出之該紙診斷證明書即認定被告丁○○有故意傷害告訴人丙○○並因此成傷之理由如下：
（一）經查，告訴人丙○○對於其在八十八年十月十一日上午九時三十分許到被告所
      經營之麵店前，因自己不慎曾跌倒二次，第一次跌倒是因為認為被告對其言「
      這條路是你走的嗎？」感到不悅，所以拿自己的安全帽由馬路往人行道的方向
      丟擲而不慎在路旁鐵板上跌倒，第二次會跌倒是其又返回現場要撿因之前跌倒
      時掉落的手錶，而被告趁此機會打人，其才會跌倒等情，業據其於本院審理時
      指訴在卷；經傳訊證人即萬家福量販店之警衛乙○○結證稱：我在早上九點二
      十八分許走去開鐵捲門準備萬家福九點半要開始營業時，聽到外面很吵，我正
      好看到告訴人拿著安全帽從馬路往被告店裡跑，當時路邊有花盆，花盆旁邊是
      鐵板，他手拿安全帽丟，自己就滑倒，安全帽也丟出去，接著又拿石頭砸，後
      來還把招牌弄倒等語（見本院九十年三月一日審理筆錄第六、七頁），及證人
      即上開麵店之合夥人之一甲○○證述：被告載小孩去上幼稚園，約九點半回來
      時，我在店裡聽到外面有吵鬧的聲音，我出來就看到告訴人跌倒在路旁鐵板上
      ，告訴人爬起來後就拿石頭去砸東西，接下來就用拳頭去打被告停在門口藍色
      的廂型車，並且空手去打招牌等語（見同上審理筆錄第四、五頁）。是以，互
      核被告之供詞、告訴人之指述及證人乙○○、甲○○二人之證言可知，本件被
      告與告訴人二人之所以會在案發時由口角爭執衍生到肢體衝突，應是由告訴人
      先動手丟擲安全帽開始，而告訴人丙○○在當天，應確實有在現場跌倒二次，
      第一次就是證人乙○○、甲○○二人所一同目睹：因丟擲安全帽而滑倒在鐵板
      上無訛，惟告訴人第二次跌倒時，證人乙○○、甲○○二人因忙於自己手邊的
      工作而均未親見，但已經告訴人自承在卷，應為真實，只是被告與告訴人所述
      之跌倒位置有所不同。
（二）次查，關於被告有無動手打告訴人乙節，證人乙○○證稱：因為當時已有一、
      二十個客人要進場，我在招呼客人，並沒有注意等語；證人甲○○則證述：告
      訴人砸東西後，被告有走過去阻止告訴人，但我沒有看到被告打告訴人，我兒
      子打電話報警警察來後，告訴人就走了等語。故上開二位證人均未見到被告曾
      動手打告訴人，而告訴人所聲請傳喚之證人蔡明珠，於偵訊時亦稱：當時我忙
      著搬貨，被告與告訴人的事我都沒有看見等語（見偵查卷第十三頁背面），即
      告訴人自己所聲請之證人亦無法證明被告有動手毆打告訴人。再衡諸被告所提
      出之現場照片第一張所示，當時警員已據報到達現場，並站在告訴人不遠處，
      而告訴人正坐在機車上彎腰撿其掉落的手錶，此為告訴人所不否認，並有該幀
      照片附於本院卷內可憑，是以，告訴人指述被告是趁這個機會動手打他並使之
      跌倒乙情，顯有疑問，若果真如此，前來處理之警員怎會置之不理？又告訴人
      稱招牌是在其跌倒後所不慎踢到，然依上開照片所示，告訴人在撿拾手錶時，
      該「意麵」招牌早已斜倒在地，足證告訴人之指述充滿矛盾，被告辯解：是告
      訴人突然在人行道及馬路間之鐵板上滑倒後，就拿路旁的石頭亂扔‧‧‧又空
      手砸我麵店的招牌，經報警後，她才離開，後來警察來到時，她還回來撿她的
      安全帽及掉落的手錶等詞，應可採信，是以告訴人第二次跌倒之處應亦非告訴
      人自己所述之處。
（三）復查，告訴人提出之診斷證明書指稱告訴人受有右手、左肩、左臉部挫傷，觀
      諸被告所提供附卷之照片三幀所示現場地勢並不平整，擺放的障礙物亦不少，
      告訴人並自承其接連在該處跌倒二次，告訴人因跌倒而受有上開傷勢並非不可
      能，且告訴人於偵查中指述被告係徒手壓制後再空手毆打（見偵查卷第三頁背
      面），於本院審理時則稱被告係以開鐵捲門的鐵條毆打（見本院上開審理筆錄
      第八頁），其指述前後不一，依常情，以鐵條攻擊人之情形自當較徒手攻擊為
      重，惟告訴人在偵查中及本院第一次訊問時均未及此，反而於案發一年多後突
      然改變指述，且無法提出其他證據證明被告有此行為，診斷證明書上所示之上
      開傷勢應亦非鐵條毆打人所致，告訴人之指述顯有瑕疵。
    此外，復查無其他積極證據足資認定被告丁○○有公訴人所指之傷害犯行，尚不
    能證明被告有犯罪情事，本院自應對被告為無罪判決之諭知，以免冤抑。
六、據上論斷，應依刑事訴訟法第三百零一條第一項，判決如主文。
本案經檢察官吳金棟到庭執行職務。
中      華      民      國    九十      年      三      月     十五     日
                                      臺灣新竹地方法院刑事第一庭
                                          法  官  遲  中  慧
得上訴（十日）
右正本證明與原本無異。
如不服本判決，應於判決送達後十日內向本院提出上訴狀( 應附繕本 )，上訴於
臺灣高等法院。
                                          書記官   龔  柏  萃
中      華      民      國    九十      年      三      月     十五     日


司法院資訊處製作；財團法人民間司法改革基金會備份。
